臺北高等行政法院判決
                                      100年度簡字第286號
原      告　陸軍裝甲第五四二旅
　　　　　　　　　　　　　地址：新竹縣湖口郵政90979 號信
                                箱
代　表　人　張捷（旅長）
訴訟代理人　邱芳瑩
被      告　簡子斌
上列當事人間返還薪資事件，原告提起行政訴訟，本院判決如下
：
    主  文
被告應給付原告新台幣伍仟陸百零參元及自民國100 年5 月21日
起至清償日止，按年息百分之五計算之利息。
原告其餘之訴駁回。
訴訟費用由被告負擔。
　　事實及理由
一、程序事項：
    本件屬關於公法上財產關係而涉訟，其涉訟標的之金額為新
    臺幣（下同）5,603 元，係在40萬元以下，依行政訴訟法第
    229 條第1 項第3 款規定，應適用簡易程序，本院並依同法
    第233 條第1 項規定，不經言詞辯論終結，逕行裁判。
二、事實概要：
    被告原為原告裝步營第二連一兵，因違反毒品危害防制條例
    ，遭原告以99年10月28日陸六錦仁字第0990002746號令核定
    被告自99年10月5 日停役，致被告溢領自99年10月5 日至同
    月31日止之薪資，共計5,603 元。嗣經原告催繳還溢領金額
    ，被告仍未返還，原告遂提起本件行政訴訟。
三、本件原告主張：
  (一)按軍人待遇條例第3 條：「（第1 項）現役軍人之待遇，分
    本俸（薪額）、加給，均以月計之。（第2 項）服現役未滿
    整月者，按實際服役日數覈實計支待遇；其每日計發金額，
    以當月全月待遇總額除以該月全月之日數計算。‧‧」復參
    照公務人員俸給法第3 條第2 項規定：「服務未滿整月者，
    按實際在職日數覈實計支；其每日計發金額，以當月全月俸
    給總額除以該月全月之日數計算。‧‧」。故現役軍人服現
    役未滿整月者，應按其實際服役日數計算發給薪資，其計算
    方式係以其當月全月待遇總額，除以該月全月日數，計算每
    日應發給之金額。再按行政程序法第127 條，受益處分之內
    容係提供連續性金錢給付者，於該處分經撤銷、廢止或條件
    成就而溯及既往失效時，受益人應返還因該處分受領之給付
    。故軍人如服役未滿整月，而預先領取整月之薪資，則扣除
    其應領部份後，剩餘溢領部份應如實繳回。
  (二)被告服役期間，因已預先支領99年10月份薪餉6,435 元，然
    而被告經原告核定自99年10月5 日起停役生效，被告實際服
    役日數僅有4 日，故應追回自停役之10月5 日起至10月31日
    止，計溢領27日之薪資5,603 元（6435元31日＝208 元/
    日，6435－（208 ×4 ）＝5603元），應予繳回，以符法制
    等情。並聲明求為判決被告應給付原告5, 603元及自99年10
    月31日起至清償日止，按年息百分之五計算之利息。
四、被告部份：被告經合法通知，未提出答辯。
五、本院判斷：
  (一)按「（第1 項）現役軍人之待遇，分本俸（薪額）、加給，
    均以月計之。（第2 項）服現役未滿整月者，按實際服役日
    數覈實計支待遇；其每日計發金額，以當月全月待遇總額除
    以該月全月之日數計算。．．。」軍人待遇條例第3 條定有
    明文。次按在公法領域發生財產變動，一方無法律上原因受
    有利益，致他方受有損害，即構成公法上不當得利，本於依
    法行政原則，不合法之財產變動應予回復，受有損害之他方
    對受有利益之一方，即有不當得利返還請求權。（最高行政
    法院97年度判字第688 號判決參照）
  (二)本件事實概要欄所述事實，有國防部北部地方軍事法院檢察
    署軍事檢察官執行指揮書99執字第037 號、原告99年10月28
    日陸六錦仁字第0990002746號停役令、100 年1 月27日陸六
    錦仁字第1000000291號溢領薪餉催繳書函、湖口鳳凰郵局第
    22號存證信函等件影本附卷可稽，其事實堪以認定。被告既
    因案遭原告令核定被告自99年10月5 日起停役，致被告有溢
    領自該日起至同月31之薪餉5,603 元，原告依公法上不當得
    利之法律關係，請求被告返還其受領原因嗣後已不存在部分
    之薪餉，洵屬有據，應予准許。又本件並非嗣後「撤銷、廢
    止或條件成就而有溯及既往失效之情形」，尚無原告所主張
    之行政程序法第127 條之適用，併此敘明。
  (三)又按民法第229 條第1 項及第2 項規定：「給付有確定期限
    者，債務人自期限屆滿時起，負遲延責任。給付無確定期限
    者，債務人於債權人得請求給付時，經其催告而未為給付，
    自受催告時起，負遲延責任。其經債權人起訴而送達訴狀，
    或依督促程序送達支付命令，或為其他相類之行為者，與催
    告有同一之效力。」同法第233 條第1 項前段及第203 條規
    定：「遲延之債務，以支付金錢為標的者，債權人得請求依
    法定利率計算之遲延利息。」「應付利息之債務，其利率未
    經約定，亦無法律可據者，週年利率為百分之五。」是以，
    金錢債權雖原無約定利息，但於債務人清償遲延時，債權人
    亦得請求法定遲延利息。
  (四)又原告雖於起訴前分別以100 年1 月27日陸六錦仁字第1000
    000291號溢領薪餉催繳書函及湖口鳳凰郵局100 年3 月17日
    第22號存證信函限期30日內繳回，惟查被告因所涉刑事案件
    ，自99年10月5 日起至100 年4 月4 日在國防部臺南監獄執
    行，有上開軍事檢察官執行指揮書影本附卷可稽，依行政程
    序法第89條規定，原告於100 年1 月27日及100 年3 月17日
    對被告之送達，應囑託該監所長官為之，始為合法送達，原
    告自承未向該監所送達，僅陳述係寄至被告家中，復未能舉
    證證明業已轉交被告收受，揆諸首開規定，被告就前揭應返
    還之溢領薪餉，應自本件起訴狀繕本送達之翌日即100 年5
    月21日起始負遲延責任，原告依法得請求之遲延利息，應自
    該日起至清償日止，按週年利率百分之五計算；原告逾此部
    分之請求，即屬無據，不應准許。
六、綜上所述，原告依公法上不當得利之法律關係，請求被告給
    付5,603 元及自100 年5 月21日起至清償日止，按週年利率
    百分之五計算之利息，為有理由，應予准許；逾此部分之請
    求，為無理由，應予駁回。
七、據上論結，本件原告之訴為一部有理由、一部無理由，爰依
    行政訴訟法第233 條第1 項、第104 條、民事訴訟法第79條
    ，判決如主文。
中　　華　　民　　國　　100　 年　　7　　 月　　11　　日
　　　　　　　　　　臺北高等行政法院第五庭
                             　　　 法  官　黃清光
上為正本係照原本作成。
本件以訴訟事件所涉及之法律見解具有原則性者為限，始得於本
判決送達後20日內向本院提出上訴狀並表明上訴理由，如已於本
判決宣示後送達前提起上訴者，應於判決送達後20日內補具上訴
理由（均按他造人數附繕本），且經最高行政法院許可後方得上
訴。
中　　華　　民　　國　　100　 年　　7　　 月　　12　　日
 　　　　　　　　　　　　　　　　　 書記官　方偉皓